【裁判字號】    97,交聲,2947
【裁判日期】    971230
【裁判案由】    違反道路交通管理處罰條例聲明異議
【裁判全文】
臺灣臺北地方法院交通事件裁定        97年度交聲字第2947號
原處分機關  臺北市交通事件裁決所
代  表  人  林文淵
異  議  人
即受處分人  甲○○
上列異議人即受處分人因違反道路交通管理處罰條例案件，對於
臺北市交通事件裁決所中華民國97年8 月22日北市裁催字第裁22
-AEW580762號所為之裁決處分（原舉發案號：北市警交字第AEW5
80762號），聲明異議，本院裁定如下：
    主  文
異議駁回。
    理  由
一、原處分意旨略以：異議人即受處分人甲○○於民國97年4 月
    19日凌晨0時44分許，騎乘車牌號碼AWG-533號重機車，行經
    臺北市○○區○○路2段154巷口之際，經警攔檢欲對其實施
    酒精濃度值測試，異議人拒絕接受測試，旋由原舉發機關臺
    北市政府警察局士林分局天母派出所警員當場舉發，嗣再移
    送原處分機關，依道路交通管理處罰條例第35條第4 項之規
    定，裁處罰鍰新臺幣（下同）60,000元並吊銷駕駛執照，且
    依同條例第67條第2項規定3年內不得考領駕駛執照等語。
二、異議意旨則略以：異議人於上開時間，從位於臺北市士林區
    ○○○路216號4樓之辦公室騎乘上開機車準備返回住家，剛
    右轉忠誠路2 段之際，上開機車便因汽油即將用盡突然熄火
    ，伊心想離家不遠，便搖晃車體利用殘餘油料繼續行駛，然
    騎至天母棒球場復再次熄火，伊便將上開機車停放於路旁，
    準備步行回家，然在伊停妥上開車輛之際，3 名員警便趨前
    要求伊進行酒測，伊當時向員警說明伊已主動將上開車輛停
    放路邊，並無駕駛行為，非屬一般攔檢似無強制酒測之必要
    ，更詢問員警伊就此情形可否拒絕接受酒測，員警雖表示同
    意，但當場仍執意開立紅單並扣車，且未告知相關法律規定
    。又舉發員警開立上開舉發通知單時，異議人認為應於該舉
    發通知單違規事實欄內註明「機車已停靠路邊無駕駛行為」
    ，惟遭員警拒絕，員警亦未要求伊簽認，更未當場將上開舉
    發通知單交給伊，事後亦始終未寄發上開舉發通知單，使伊
    無法依照上開舉發通知單注意事項欄所載「不服舉發者，應
    於接獲本單15日內，向處罰機關陳述…」之規定行使權利，
    更無法辦理後續事宜以領回上開機車。為此，伊認為員警現
    場執法未能善盡宣導，復未送達上開舉發通知單，使伊喪失
    陳述之權利，並造成車輛無法領回之實質損失，爰聲明異議
    ，請求撤銷原處分等語。
三、按汽車駕駛人，駕駛汽車拒絕酒精濃度測試之檢定者，處新
    臺幣60,000元罰鍰，並當場移置保管該汽車及吊銷該駕駛執
    照；又汽車駕駛人，曾依道路交通管理處罰條例第35條第4
    項前段規定吊銷駕駛執照者，3 年內不得考領駕駛執照，道
    路交通管理處罰條例第35條第4項前段及第67條第2項前段分
    別定有明文。而道路交通管理處罰條例所稱之汽車，依該條
    例第3條第8款規定，包括機器腳踏車在內。
四、經查：
  (一)本件異議人上開時間，騎乘上開重機車，行經臺北市○○區
    ○○路2段154巷口之際，經警攔檢欲對其實施酒精濃度值測
    試，異議人拒絕接受測試，而經警當場掣發臺北市政府警察
    局97年4月19日北市警交字第AEW580762號舉發違反道路交通
    管理事件通知單予以舉發，因異議人拒絕簽收警員開立之舉
    發通知單，經警員在通知單上載明異議人拒絕簽收之事由後
    ，依違反道路交通管理事件統一裁罰基準及處理細則第11條
    第1項第1款規定，視為異議人已經收受該通知單等節，業據
    證人即當場舉發之警員乙○○於本院審理中證稱：舉發當時
    我是在忠誠路2段154巷的攔檢點，我親眼看到異議人騎乘重
    機車在內側車道，異議人看到警察在攔檢，便將機車騎至外
    側路邊停放並下車，我往前走去時，發現異議人身上有酒味
    ，臉上有潮紅，且他下車走路時不是很穩，我便詢問他有無
    喝酒，他回答有喝酒，但是因機車沒油了，所以停放在路邊
    ，我告訴他我有親眼看到他有行駛的行為，依法應實施酒測
    ，他不願意實施酒測，我就告訴他若接受酒測的話，會依據
    酒測值的多寡開立罰單或勸導，但若拒測的話，會罰款60,0
    00元，但他還是不同意實施酒測，我後來有啟動酒測檢驗機
    列印異議人拒測的紀錄，他有在拒測單上簽名，我隨即依規
    定開立舉發通知單及扣車單，並將車輛移置保管。異議人一
    直表示他不是被我們警方攔到的，所以他對於舉發通知單上
    記載的違規事實有意見，並拒絕在舉發通知單上簽名，扣車
    單部分異議人有收受等語屬實（見本院卷第22頁反面至23頁
    ），並有載有「駕駛人拒簽收，已告知到案處所及日期」字
    樣之舉發違反道路交通管理事件通知單影本1 紙及載有「拒
    測」字樣之酒精測試表影本3 紙（見本院卷第10至11頁）附
    卷可稽，堪認異議人確有於上開舉發時、地因酒後駕車，經
    警攔檢並拒絕酒測之違規行為無誤。
  (二)異議人雖辯稱伊係行駛至攔檢點之前便因機車沒油而停車於
    路旁，伊並無駕駛行為云云，然參以經本院當庭勘驗證人乙
    ○○所提出異議人拒絕接受酒測過程之錄影光碟，其結果略
    為：1.畫面開始異議人向警察表示沒有看到警察，是因為機
    車沒有油了才停下來，警察表示有目睹異議人是騎機車過來
    ，並表示異議人身上有酒味，要求對異議人進行酒測，異議
    人則拒絕酒測，要求警察直接開拒絕酒測單；2.異議人與警
    察由路邊移動至警車後方，警察告知距離攔檢已超過15分鐘
    ，異議人表示拒絕酒測，之後警察詢問是否確定拒絕酒測並
    告知拒絕酒測會開最高額罰鍰並吊銷駕駛執照，如果接受酒
    測，會依照酒測值處理，異議人仍表示拒絕，警察列印拒絕
    酒測單，要求異議人簽名等事實，有勘驗筆錄附卷足憑（見
    本院卷第23頁）。經核上開勘驗結果與前揭證人乙○○之證
    述相符，足認證人乙○○於舉發當時所目擊騎乘上開車輛之
    駕駛人確為異議人，其縱非當場攔停，仍得於確認異議人即
    駕駛人身分後，依道路交通管理處罰條例第35條規定要求異
    議人接受酒精濃度之檢測，依法異議人亦有配合接受酒測之
    義務，若有拒絕接受酒測之情形，依該條例第35條第4 項之
    規定，自應科以罰鍰及吊銷駕駛執照之處罰。異議人辯稱伊
    非在駕駛狀態下遭攔檢，故無接受酒測之必要云云，顯係對
    於法規之誤解，否則任何酒駕者見前有警方攔檢，豈非均得
    以下車、離開車輛或類似方式主張攔檢時並非處於駕車狀況
    ，而規避接受酒測之義務？異議人前揭所辯，顯係事後卸責
    之詞，尚非可採。
  (三)末依道路交通管理事件統一裁罰基準及處理細則第11條第1
    項第1款規定：「當場舉發者，應填記駕駛人或行為人姓名
    、性別、出生年月日、地址、身分證統一編號及車主姓名、
    地址、車牌號碼、車輛種類。被查獲之駕駛人或行為人為受
    處分人時，應於填記通知單後將通知聯交付該駕駛人或行為
    人簽名或蓋章收受之；拒絕簽章者，仍應將通知聯交付該駕
    駛人或行為人收受，並記明其事由及交付之時間；拒絕收受
    者，應告知其應到案時間及處所，並記明事由與告知事項，
    視為已收受。」。經查，本件異議人有如原處分意旨所載之
    違規行為，已如上說明，而異議人於舉發現場拒絕簽名及收
    受上開舉發通知單，經證人乙○○告知拒絕酒測之後果並於
    舉發通知單上載明「駕駛人拒簽收，已告知到案處所及日期
    」等情，經證人乙○○具結證述明確，復與本院上開勘驗結
    果相符，則本件有關拒絕收受之程序，已符合前揭違反道路
    交通管理事件統一裁罰基準及處理細則之規定，視為異議人
    已收受，無庸再行寄送。異議人辯稱上開舉發通知單未能送
    達，致伊喪失陳述之權利云云，顯屬有誤，併此敘明。
五、綜上所述，本件異議人確有道路交通管理處罰條例第35條第
    4 項所定之交通違規行為，從而，原處分機關依上開規定對
    異議人為上開裁罰，核無違誤，異議人之聲明異議為無理由
    ，應予駁回。
據上論斷，應依道路交通案件處理辦法第19條，裁定如主文。
中    華    民    國    97    年    12    月    30    日
                    交通法庭    法  官  陳君鳳
以上正本證明與原本無異。
如不服本裁定，應於送達後5日內向本院提出抗告狀。
                                書記官  楊湘雯
中    華    民    國    97    年    12    月    31    日


司法院資訊處製作；財團法人民間司法改革基金會備份。
